臺灣高等法院刑事判決
109年度上訴字第2250號
上  訴  人  
即  被  告  周啓超




上列上訴人因毒品危害防制條例案件，不服臺灣新北地方法院10
9年度審訴字第517號，中華民國109年4月28日第一審判決（起訴
案號：臺灣新北地方檢察署108年度毒偵字第6199號），提起上
訴，本院判決如下：
    主  文
上訴駁回。                                              
    理  由
一、按刑事訴訟法第350條、第361條、第362條、第367條規定，
    不服地方法院之第一審判決而上訴者，須提出上訴書狀，並
    應敘明具體理由，為上訴必備之程式；其所提出之書狀未敘
    述上訴理由，或僅曾以言詞陳述上訴理由者，均應於上訴期
    間屆滿後20日內補提理由書於第一審法院。第一審法院經形
    式審查，認逾期未補提上訴理由者，應定期間先命補正；逾
    期未補正者，為上訴不合法律上之程式，應以裁定駁回。倘
    已提出上訴理由，但所提非屬具體理由者，則由第二審法院
    以上訴不合法律上之程式，判決駁回。所謂具體理由，就修
    法過程以觀，原草案為：「依前項規定提起上訴者，其上訴
    書狀應敘述理由，並引用卷內訴訟資料，具體指摘原審判決
    不當或違法之事實。其以新事實或新證據為上訴理由者，應
    具體記載足以影響判決結果之理由。」嗣經修正通過僅保留
    「上訴書狀應敘述具體理由」之文字，其餘則刪除，故所稱
    「具體理由」，並不以其書狀應引用卷內訴訟資料，具體指
    摘原審判決不當或違法之事實，亦不以於以新事實或新證據
    為上訴理由時，應具體記載足以影響判決結果之情形為必要
    。但上訴之目的，既在請求第二審法院撤銷或變更第一審之
    判決，所稱「具體」，當係抽象、空泛之反面，若僅泛言原
    判決認事用法不當、採證違法或判決不公、量刑過重等空詞
    ，而無實際論述內容，即無具體可言。從而，上開法條規定
    上訴應敘述具體理由，係指須就不服判決之理由為具體之敘
    述而非空泛之指摘而言。是以上訴人之上訴書狀或補提之上
    訴理由書，雖有敘述上訴理由，惟並未具體敘述第一審判決
    有上述違法、不當情形，其所為上訴，即不符合上訴之法定
    要件。
二、上訴人即被告周啓超上訴意旨略以：被告本件同時施用第一
    級毒品海洛因、第二級毒品甲基安非他命犯行，於警方未發
    覺前即向警方自首，符合自首減刑要件，且施用毒品屬戕害
    自身健康為主，對於他人危害尚輕，原審量刑過重，請從輕
    量刑云云。
三、經查：　　
　㈠本件原判決適用簡式審判程序，依憑被告於警詢、偵訊及原
    審之自白，及卷附新北市政府警察局勘察採證同意書、受採
    集尿液檢體人姓名及檢體編號對照表、台灣檢驗科技股份有
    限公司108年11月5日濫用藥物檢驗報告（檢體編號：G000000
    0號）、新北市政府警察局新店分局搜索扣押筆錄、扣押物
    品目錄表、扣押物品清單、現場及扣案物照片各1份；且扣
    案毒品經送鑑定後檢出第一級毒品海洛因成分（驗餘淨重0.
    1201公克，毛重1.4646公克，淨重0.1225公克，取樣0.0024
    公克鑑驗用罄），有臺北榮民總醫院108 年12月13日北榮毒
    鑑字第C0000000號毒品成分鑑定書在卷足憑（見108年度毒
    偵字第6199號卷第50頁）。此外，並有被告所有供施用毒品
    所用之器具注射針筒、鏟管各1 支扣案可佐等證據資料，認
    定被告所為係犯毒品危害防制條例第10條第1 項之施用第一
    級毒品罪及同條第2 項之施用第二級毒品罪。其施用前持有
    第一、二級毒品，復分別進而施用，其持有毒品之低度行為
    ，分別為施用第一、二級毒品之高度行為所吸收，均不另論
    罪。被告以一行為同時施用第一級毒品海洛因及第二級毒品
    甲基安非他命，觸犯施用第一級毒品及施用第二級毒品罪，
    為想像競合犯，應依刑法第55條規定，從一重之施用第一級
    毒品罪處斷，量處有期徒刑8月，及就扣案之海洛因1包驗餘
    淨重0.1201公克諭知沒收銷燬之（外包裝袋與毒品無法析離
    ，併予沒收銷燬之），扣案被告所有供施用毒品所用之器具
    注射針筒、鏟管各1 支諭知沒收等情，均已詳述所憑證據及
    認定之理由。從形式上觀察，原判決採證認事及用法，並未
    違背法令或悖離經驗法則、論理法則，量刑亦屬允當。
　㈡按刑事審判旨在實現刑罰權之分配的正義，故法院對有罪被
    告之科刑，應符合罪刑相當之原則，使輕重得宜，罰當其罪
    ，以契合社會之法律感情，此所以刑法第57條明定科刑時應
    審酌一切情狀，尤應注意該條所列10款事項以為科刑輕重之
    標準，俾使法院就個案之量刑，能斟酌至當。而「量刑輕重
    係屬事實審法院得依職權自由裁量之事項，苟已斟酌刑法第
    57條各款所列情狀而未逾越法定刑度，不得遽指為違法」（
    最高法院72年度台上字第6696號、98年度台上字第5002號判
    決意旨參照）。經查，本件原判決於理由欄業已就「累犯加
    重事由」、「自首減輕其刑」及「量刑事項」分別說明：被
    告有原判決附件犯罪事實欄一所載之科刑及執行紀錄，有本
    院被告前案紀錄表在卷可按，其於受上開罪刑之有期徒刑執
    行完畢後，5 年以內故意再犯本件有期徒刑以上之罪，為累
    犯，考量其有多次觸犯施用毒品案件，而經法院論罪科刑之
    個案情節，顯見其有一再觸犯同類犯罪之特別惡性，以及對
    刑罰反應力較為薄弱之情狀，並參酌司法院大法官會議解釋
    第775 號解釋意旨，認就其本件所犯之罪加重最低本刑，與
    憲法罪刑相當之原則無違，依刑法第47條第1 項規定加重其
    刑。而被告於原判決附件犯罪事實欄一所示時地為警查獲前
    ，主動交付原判決附件犯罪事實欄一所載毒品及器具，且在
    警方未發覺施用第一級、第二級毒品之具體犯行前，即向警
    方供述施用毒品之種類、時地及方式，與刑法自首之規定相
    符，而得就所犯施用毒品犯行減輕其刑，並與前述加重其刑
    事由（累犯），依法先加後減之，並審酌被告前經施用毒品
    案件之觀察、勒戒、強制戒治及刑之執行後，卻仍未能澈底
    戒絕施用毒品之犯行，復再犯施用毒品之罪，顯見其戒毒意
    志薄弱，甚為不該，惟念及被告犯後坦承犯行，態度勉可，
    又施用毒品所生之危害，實以自戕身心健康為主，對於他人
    生命、身體、財產等法益，尚無明顯重大實害，兼衡其教育
    程度、職業、家庭經濟與生活狀況，暨其犯罪之動機、目的
    、手段等一切情狀，量處有期徒刑8月等語，顯係基於行為
    人之責任基礎，斟酌刑法第57條各款所列情狀，而為刑之量
    定，既未逾越法定刑度，亦未濫用自由裁量之權限，自難認
    有何違法或不當。再者，被告所犯施用第一級毒品罪之法定
    刑分別為「6月以上5年以下有期徒刑」（按被告犯同實施用
    第一級毒品及第二級毒品罪，依刑法第55條之規定，從一重
    即施用第一級毒品罪處斷），原審經衡酌上情後，按自首及
    累犯規定，依法先加後減，量處有期徒刑8月，均已屬低度
    之量刑，是被告上訴理由仍執前詞指摘原審量刑過重云云，
    乃純屬其個人主觀上對法院量刑之期盼，難認已提出具體理
    由。從而，本件被告之上訴，僅係針對原判決得自由裁量以
    求個案妥當性之量刑事項再為爭執，並非依據卷內既有訴訟
    資料或提出新事證，指摘或表明第一審判決有何採證、認事
    、用法或量刑等足以影響判決本旨之不當或違法，要難謂其
    上訴書狀已經敘述具體理由。揆諸上開規定及說明，本件上
    訴顯無具體理由而不合法定程式，應予駁回，並不經言詞辯
    論為之。
據上論斷，應依刑事訴訟法第367條前段、第372條，判決如主文
。
中　　華　　民　　國　　109 　年　　6 　　月　　30　　日
                  刑事第四庭    審判長法　官  陳筱珮
                                      法　官  陳玉雲
                                      法　官  邱滋杉
以上正本證明與原本無異。
如不服本判決，應於收受送達後20日內向本院提出上訴書狀，其
未敘述上訴之理由者並得於提起上訴後20日內向本院補提理由書
（均須按他造當事人之人數附繕本）「切勿逕送上級法院」。
                                      書記官  陳淑婷
中　　華　　民　　國　　109 　年　　7 　　月　　1 　　日
附錄：本案論罪科刑法條全文　　　　　　　　　　　　　
毒品危害防制條例第10條
施用第一級毒品者，處6月以上5年以下有期徒刑。
施用第二級毒品者，處3年以下有期徒刑。